臺灣臺南地方法院民事判決　　　　　　 100年度訴字第1045號
原　　　告　陳士榤
原　　告兼
法定代理人　陳啟隆
　　　　　　陳徐玉花　臺南市○.
共　　　同
訴訟代理人　蘇正信律師
　　　　　　蔡進欽律師
　　　　　　蔡弘琳律師
被　　　告　開源營造股份有限公司
法定代理人　王朝源
被　　　告　振農水泥製品股份有限公司
法定代理人　王猛
被　　　告　劉弘核
共　　　同
訴訟代理人　張志明律師
上列當事人間請求侵權行為損害賠償事件，本院於民國100年11
月23日言詞辯論終結，判決如下：
    主      文
原告之訴及其假執行之聲請均駁回。
訴訟費用新臺幣肆萬零捌佰玖拾柒元由原告負擔。
    事實及理由
一、原告起訴主張：
  (一)被告開源營造股份有限公司（下稱開源公司）與被告振農水
    泥製品股份有限公司（下稱振農公司）於民國98年間共同承
    作臺南市政府發包之「臺南市Ｂ、Ｃ、Ｈ污水分區用戶接管
    工程第三標」工程，開源公司並僱用被告劉弘核擔任現場監
    工，負責現場工地安全。施工期間，被告開源公司並在臺南
    市○○區○○路兩側堆置連鎖磚、沙堆等物。而訴外人陳富
    瑋於98年8 月19日凌晨4時45分許駕駛車牌號碼0077-SR號自
    小客車沿臺南市○○區○○路由南往北方向行駛，行經上開
    路段200 號前時，因被告等將工程用連鎖磚堆置於道路快車
    道上，且於夜間未設置警告燈等措施，陳富瑋閃避不及撞及
    連鎖磚，致頸椎骨折，神經性休克不治死亡。
  (二)按違反保護他人之法律，致生損害於他人者，負賠償責任；
    數人共同不法侵害他人之權利者，連帶負損害賠償之責；受
    僱人因執行職務，不法侵害他人之權利者，由僱用人與行為
    人連帶負損害賠償責任；不法侵害他人之身體或健康者，對
    於被害人因此喪失或減少勞動能力或增加生活上之需要時，
    應負損害賠償責任；不法侵害他人之身體，被害人雖非財產
    上之損害，亦得請求賠償相當之金額，民法第184條第2項、
    第185條第1項前段、第188條第1項、第193條第1項及第195
    條第1 項分別定有明文。經查被告開源、振農公司共同承作
    臺南市政府發包之工程，對施工工地管理負有安全之責；至
    被告劉弘核受僱於被告開源公司擔任現場監工，對於工地現
    場安全亦負有相同責任，竟違反法令，任意堆置至快車道上
    ，復未在現場安全距離內樹立警告標誌、夜間並安裝警告燈
    ，明顯違反保護他人之法律，致陳富瑋死亡。依法被告開源
    、振農二公司自應負連帶賠償之責；另被告劉弘核則係受僱
    於被告開源公司，依法亦應由被告開源公司與被告劉弘核負
    連帶賠償之責。
  (三)據卷附交通維持計畫書所示：「…第肆章施工管理計畫…（
    四）交通安全設施本工程施工期間，施工人員應遵照標準圖
    及甲方工地工程司之指示施設交通安全設施，並加設安全圍
    籬、標誌及警示措施，以確保人車安全。1.施工區域有導致
    交通事故之慮，必須加以封鎖時，本公司將擬定車輛、行人
    改道計畫。除遵照規向道路主管機關辦理申請使用手續，在
    施工區域外圍，視施工情況分別豎立規定之明顯交通號誌或
    標示。…第陸章交通衝擊減輕方案與配合措施一、施工安全
    措施（一）設施規劃設置原則本工程管制區之交通管制設施
    設置，係依據交通部與內政部合頒之『道路交通標誌、標線
    、號誌設置原則』…六、相關交通配合措施（一）…至於標
    誌部份，除依交通部編訂『道路交通標誌標線號誌設置規劃
    』所規劃之作業區交通安全輔助標誌外，另為配合各類型作
    業區交通紓解計畫之執行，選擇施工區鄰近適當地點設置臨
    時性管制標誌，用以警告民眾行經該路段『減速慢行』通過
    作業區或提示駕駛人改道之繞道方式…」；另參諸附圖6-8
    用戶接管15M以下直線路段管線施工佔用路面示範圖所示，
    其中交通維持數量參考表，須設立「紐澤西附攔27個」、「
    交通錐10個」、「警示燈19個」、「施工標誌2 個」、「拒
    馬3個」、「旗手（如有需要）1個」；另佔用路面限於路邊
    3M範圍內。再觀諸卷附道路交通事故現場圖所示，本件車禍
    現場，被告堆放之土石及磚頭堆置區○○路面寬度達4.7 公
    尺，外圍僅擺放8 個三角錐，明顯違反上述交通維持計劃書
    內容，被告明顯違反保護他人法律。
  (四)本件侵權行為與損害結果間具有相當因果關係：
    依被害人陳富瑋車輛車頭損壞及車行沿途、土堆後方之三角
    錐倒立、連鎖磚散落情形，倘若陳富瑋於車禍前即因酒醉而
    無法安全駕駛車輛，自應以斜衝方式，直接撞擊路旁連鎖磚
    較符常情，惟竟以呈90度垂直方式撞上路旁連鎖磚，顯見車
    禍前陳富瑋確有緊急操控方向盤之情，是車禍時陳富瑋雖有
    飲酒但仍能駕車應無疑義，尤以依被告99年12月24日刑事陳
    報狀附之監視錄影照片所示，車禍前陳富瑋尚能正常駕駛。
    至此堪認，本件車禍雖陳富瑋本身因飲酒而與有過失，但被
    告未依交通維持計劃書設置警示燈等物，復佔用車道，造成
    陳富瑋車禍死亡，確有相當因果關係。
  (五)原告所受損害如下：
    1.原告陳啟隆部分：
      (1)喪葬費用計支出新臺幣（下同） 458,500元，依法應由
        被告三人連帶賠償。
      (2)扶養費用：
        原告陳啟隆於44年1月21日出生，距陳富瑋98年8月19日
        死亡時，時年54.5歲，依內政部臺南市（男性）簡易生
        命表，尚有餘命25年，再依勞動基準法第54條第1 項強
        制退休年齡65歲，原告陳啟隆可受扶養年數為14年，而
        原告有子女三人連同配偶，陳富瑋應負扶養比例為4 分
        之1 ，再依行政院主計處家庭收支調查表臺南市地區平
        均每人月消費支出16,990元及霍夫曼計算式綜互計算，
        計減少扶養費551,551元。
      (3)精神慰撫金：
        查陳富瑋係家中么子，原告疼愛有加，親子關係良好，
        今白髮人送黑髮人，情何以堪，自應由被告三人連帶賠
        償精神慰撫金180萬元，以資慰藉。
      (4)以上合計2,810,051 元。考量本件陳富瑋酒後駕車與有
        過失，應與被告各負一半責任，爰請求 1,405,025元。
    2.原告陳徐玉花部分：
      (1)扶養費用：
        原告陳徐玉花於44年2月20日出生，距陳富瑋98年8月19
        日死亡時，時年54.5歲，依內政部臺南市（女性）簡易
        生命表，尚有餘命29年，再依勞動基準法第54條第1 項
        強制退休年齡65歲，原告可受扶養年數18年，而原告有
        子女三人連同配偶，被害人應負扶養比例為4分之1，再
        依主行政院主計處家庭收支調查表臺南市地區平均每人
        月消費支出16,990元及霍夫曼計算式綜互計算，計減少
        扶養費666,529元。
      (2)精神慰撫金：
        參酌上述(三)1.(3)說明，亦應由被告三人連帶賠償精神慰
        撫金180萬元，始為適當。
      (3)以上合計 2,466,529元，惟本件陳富瑋酒後駕車與有過
        失，應與被告各負一半責任，爰請求1,233,265元。
    3.原告陳士榤部分：
      (1)扶養費用：
        原告陳士榤於90年11月26日出生，距死者陳富瑋98年8
        月19日死亡時，時年7歲又9個月，尚有12年始成年，而
        陳富瑋與原告之母即訴外人蔡玉恒應對原告各負2分之1
        扶養義務，而依行政院主計處家庭收支調查表臺南市地
        區平均每人月消費支出16,990元及霍夫曼計算式綜互計
        算，計減少扶養費977,615元。
      (2)精神慰撫金：
        查原告陳士榤係家中獨子，而父母親在93年2 月間即離
        異，自幼即由陳富瑋一人獨自扶養，父子間感情深厚，
        而今父親早逝，母親又音訊全無，隻身一人身世堪憐，
        精神傷痛至鉅，亦應由被告三人賠償原告180 萬元，以
        資慰藉。
      (3)以上合計 2,777,615元，惟本件陳富瑋酒後駕車與有過
        失，應與被告各負一半責任，爰請求1,388,807元。
  (六)並聲明：1.被告應連帶給付原告陳啟隆1,405,025 元、原告
    陳徐玉花1,233,265元、原告陳士榤1,388,807元，暨均自起
    訴狀繕本送達之翌日起至清償日止，按年息百分之5 計算之
    利息。2.訴訟費用由被告負擔。3.願供擔保請准宣告假執行
    。
二、被告則以：
  (一)陳富瑋駕車行經事發地點，酒後失控偏離車道，撞及被告等
    堆放路邊之連鎖磚而導致死亡，實非被告等所能預防，其死
    亡之結果，與被告等在該處路旁堆放工程材料無相當因果關
    係：
    1.按民法第184條第2項規定：「違反保護他人之法律，致生
      損害於他人者，負損害賠償責任。但能證明其行為無過失
      者，不在此限」，其立法旨趣係以保護他人為目的之法律
      ，意在使人類互盡保護之義務，倘違反之，致損害他人權
      利，與親自加害無異，自應使其負損害賠償責任。該項規
      定乃一種獨立的侵權行為類型，其立法技術在於轉介立法
      者未直接規定的公私法強制規範，使成為民事侵權責任的
      規範，俾侵權行為規範得與其他法規範體系相連結。依此
      規定，凡違反以保護他人權益為目的之法律，致生損害於
      他人，即推定為有過失，若損害與違反保護他人法律之行
      為間復具有因果關係，即應負損害賠償責任，最高法院10
      0 年度台上字第1012號判決意旨可參。
    2.開源公司因承作「臺南市Ｂ、Ｃ、Ｈ污水分區用戶接管工
      程第三標」工程，經檢附交通維持計畫書資料送臺南市政
      府交通處審核而准予備查，並由臺南市政府公共工程處核
      發道路挖掘許可證；又開源公司於施作協和街44巷之巷內
      下水道工程時，可否使用西和路堆置施工材料乙節，因兩
      處皆屬道路挖掘許可範圍，據主辦單位水利局表示「本案
      西和路為進行施工中交通維持範圍內，應許可堆置施工材
      料範圍為西和路30米範圍內」，是開源公司為施作上開工
      程，可使用西和路堆置施工材料。且自原證2 之道路交通
      事故現場圖、臺南地檢署99年度偵續字第169 號卷附現場
      照片及臺南地檢署檢察官赴事故現場勘驗結果，可知被告
      等人於車禍地點由南往北分別放置乙輛挖土機器械、沙堆
      、連鎖磚及沙堆等物，其中除南側沙堆有部分佔用「機慢
      車」優先道、北側沙堆小部分延伸至外側快車道外，餘均
      放置在停車格內（有部分磚塊係遭陳富瑋駕駛之車輛撞擊
      後，始零星散落至外側快車道），尚合於前揭臺南市政府
      准許使用道路範圍，周邊並設有三角錐及連桿做為警示，
      以維用路人之安全，是被告已盡其注意義務。
    3.陳富瑋駕車肇事後之車輛位置係呈現東西向（車頭朝西）
      ，與其行進之南北向西和路略呈垂直狀態，且現場並無煞
      車痕跡。苟若陳富瑋駕車行駛於慢車道上，因被告等人於
      上開地點堆置施工材料，復未裝設警示燈，致陳富瑋閃避
      不及，則衡以一般駕駛情形，陳富瑋所駕駛之車輛車頭應
      係自南向北直接衝撞工地南側之沙堆、連鎖磚等物，或車
      頭朝西閃避，而非由西往東方向撞及放置在「中段」之連
      鎖磚（陳富瑋駕車撞擊之連鎖磚位置前、後，均無衝撞痕
      跡），是依陳富瑋駕車發生車禍事故後之車輛現場位置，
      實難認陳富瑋係為「閃避」被告等於上開地點放置之工程
      材料而導致本件車禍；再者，稽之現場照片與車禍事故當
      時西和路往和善街方向之監視錄影翻拍照片內容，可知被
      告等人放置工程材料處之右前方道路分隔島有路燈照明，
      且於陳富瑋駕車行經該路段前，亦有多部機車、自小客車
      「安全通過」該處，是以，縱被告等人僅於該處設置三角
      錐，而未裝置警示燈，然依前述工程材料堆放之位置（北
      側沙堆小部分雖延伸至外側快車道，然陳富瑋係以「由西
      往東」方向撞及放置在「中段」之連鎖磚）及現場照明（
      明亮）情況，難認陳富瑋駕車撞及被告等放置於上開處所
      之施工材料，與被告等於該處堆放供料及未裝設警示燈之
      行為間，有何相當因果關係存在。
    4.又依卷附道路交通事故現場圖所示，系爭工程範圍係以「
      三角錐」及「連桿」作為標示及區隔，而土石及連鎖磚共
      約七處，均堆置在上揭「三角錐」及「連桿」所區隔之寬
      約4.7 公尺、長約24.8公尺之安全措施範圍內，且係沿上
      揭寬約4.7 公尺之中線整齊堆置。再依上揭現場圖示，肇
      事車禍行經上揭工地現場時，並未先「擦撞」「三角錐」
      及「連桿」，而係至肇事地點時，突然以近90度轉彎而先
      撞擊連桿、三角錐後再衝撞上揭土石及連鎖磚，故原告調
      查證據聲請狀陳稱：「被害人車行經車禍現場『前』路段
      ，因『擦撞』路旁散落連鎖磚等物」云云，顯與事實不符
      。至車頭凹陷程度與衝撞角度是否均等及被衝撞之物體軟
      硬等因素有關，自無憑此認定衝撞之角度。
    5.末查，陳富瑋於發生車禍後經送醫急救，其當時血液中之
      酒精濃度為161mg/dl（換算呼氣酒精濃度為每公升0.81毫
      克），已達不能安全駕駛之程度，且經送臺灣省臺南區車
      輛行車事故鑑定委員會鑑定，認「陳富瑋酒精測定值超過
      標準駕駛小客車，未注意車前狀況，偏離車道，為肇事原
      因」，再經台灣省車輛行車事故覆議鑑定委員會覆議結果
      ，亦同此見解。
    6.至原告100年11月2日狀附醫學報告，係一份私人就「生化
      分析儀」檢測正確與否之論述，既無科學依據，亦無臨床
      實驗之數據，殊難遽此推斷所指「依醫學臨床實驗結果，
      以生化分析儀推斷血液中酒精濃度值並不正確」之結論。
      渠有意識而突然間以近垂直方式先衝撞安全措施，再撞擊
      土石及連鎖磚而發生死亡結果，亦與現場是否設置警示燈
      ，並無因果關係。
  (二)原告係以民法第184條第2項、第185條第1項前段、第188條
    第1項，193條第1項及第195條第1項請求被告就有關喪葬費
    用、扶養費用及精神慰撫金負連帶賠償責任，其請求權基礎
    有誤。
  (三)請求賠償金額部分：
    1.關於扶養費：
      原告陳啟隆、陳徐玉花為陳富瑋之直系血親尊親屬，惟依
      民法第1117條之規定，及62年7 月16日最高法院62年度第
      二次民庭庭推總會決議（四）：「民法第1117條第1 項規
      定，受扶養權利者，以不能維持生活而無謀生能力者為限
      。而同條第2 項僅規定，前項無謀生能力之限制，於直系
      血親尊親屬不適用之，並非規定前項之限制，於直系血親
      尊親屬不適用之。是直系血親尊親屬，如能以自己財產維
      持生活者，自無受扶養之權利；易言之，直系血親尊親屬
      受扶養之權利，仍應受『不能維持生活』之限制」，故原
      告陳啟隆、陳徐玉花如能以自己財產維持生活，自不得請
      求扶養費用。而陳啟隆、陳徐玉花固以臺南市簡易生命表
      之餘命及65歲強制退休年齡計算可受扶養年數，惟強制退
      休後雖可推估無謀生能力，但是否不能維持生活（房產、
      積蓄、退休金等），迄未能舉證證明，是其請求扶養，顯
      無理由。
    2.關於精神慰撫金：
      按精神慰撫金之酌定，應斟酌被害人之地位、家庭狀況及
      其與該親屬生前之關係等定之，是關於陳富瑋之學、經歷
      ，家庭狀況等待調卷後再陳述意見。況退而言之，縱鈞院
      認被告等應負賠償責任，則原告三人各請求精神慰撫金18
      0 萬元亦屬過高。
  (四)並聲明：1.原告之訴駁回。2.訴訟費用由原告負擔。3.被告
    如受不利判決，願供擔保請准宣告免為假執行。
三、兩造不爭執事項：
  (一)被告開源公司與被告振農公司於98年間共同承作臺南市政府
    發包之「臺南市Ｂ、Ｃ、Ｈ污水分區用戶接管工程第三標」
    工程，被告劉弘核為被告開源公司僱用擔任系爭工程之現場
    監工。被告於陳富瑋車禍現場，夜間未設置警示燈。
  (二)陳富瑋於98年8月19日凌晨4時45分許酒後駕駛車牌號碼0077
    -SR 號自小客車，沿臺南市○○區○○路由南往北方向行駛
    ，行經上開路段200 號前時，適被告等將工程用連鎖磚堆置
    於道路快車道上，陳富瑋閃避不及撞及連鎖磚，致頸椎骨折
    ，神經性休克不治死亡。
  (三)陳富瑋發生車禍後經送醫急救，在醫院時所做之血液檢驗報
    告換算呼氣酒精濃度高達每公升0.81毫克（mg/L）。
  (四)臺南地檢署就本件事故囑託臺灣省臺南區車輛行車事故鑑定
    委員會鑑定（台南區980832案），鑑定意見為：「陳富瑋酒
    精測定值超過標準駕駛小客車，未注意車前狀況，偏離車道
    ，為肇事原因。」再經臺灣省車輛行車事故覆議鑑定委員會
    覆議結果，亦同此見解。
  (五)被告劉弘核、王朝源、王猛因上開事故之業務過失致死案件
    ，經臺灣臺南地方法院檢察署檢察官99年度偵字第7023號及
    99年度偵續字第169 號偵查後，處以不起訴處分確定在案，
    兩造對上開不起訴處分書所載客觀車禍事實均不爭執。
四、兩造爭執事項：
  (一)本件被告在工地現場擺放連鎖磚、未設置警示燈與被害人死
    亡有無因果關係？
  (二)承上，如有因果關係，合理賠償金額為若干？與有過失比例
    為何？
五、本院得心證之理由：
    本件被告開源公司因承作「臺南市Ｂ、Ｃ、Ｈ污水分區用戶
    接管工程第三標」工程，經檢附交通維持計畫書資料送臺南
    市政府交通處審核而准予備查，並由臺南市政府公共工程處
    核發道路挖掘許可證；又開源公司於施作協和街44巷之巷內
    下水道工程時，因兩處皆屬道路挖掘許可範圍，經臺南市政
    府水利局表示「本案西和路為進行施工中交通維持範圍內，
    應許可堆置施工材料範圍為西和路30米範圍內」，是開源公
    司為施作上開工程，可使用西和路堆置施工材料，尚非無據
    。是本件首要審究者乃被告在工地現場擺放連鎖磚、未設置
    警示燈與被害人陳富瑋死亡有無因果關係？
（一）被告開源營造股份有限公司、劉弘核部分：
    1.按因故意或過失，不法侵害他人之權利者，負損害賠償責
      任；而受僱人因執行職務，不法侵害他人之權利者，由僱
      用人與行為人連帶負損害賠償責任。且不法侵害他人致死
      者，對於支出醫療及增加生活上需要之費用或殯葬費之人
      ，亦應負賠償責任。次按不法侵害他人致死者，被害人之
      父、母、子、女、配偶，雖非財產上之損害，亦得請求賠
      償相當之金額，以上民法第184條第1項、第188條、第192
      條第1項、第194條固分別定有明文。又侵權行為損害賠償
      之債，須損害之發生與加害人之故意或過失加害行為間有
      相當因果關係為成立要件，所謂相當因果關係，係以行為
      人之行為所造成之客觀存在事實，依經驗法則，綜合行為
      當時所存在之一切事實，為客觀之事後審查，認為在一般
      情形下，有此環境，有此行為之同一條件，均發生同一之
      結果者，則該條件即為發生結果之相當條件，行為與結果
      即有相當之因果關係；惟當事人主張有利於己之事實者，
      就其事實有舉證之責任，民事訴訟法第277條前段定有明
      文。而所謂舉證責任，乃特定法律效果之發生或不發生所
      必要之事實存否不明之場合，當事人之一造因此事實不明
      ，將受不利益之判斷，乃必須就該事實提出有關證據，使
      法院信其主張為真實之謂也。故負有舉證責任之當事人於
      訴訟上未盡其舉證責任時，法院即不得以其主張之事實為
      裁判之基礎，是舉證責任之效果，於訴訟上乃不利益之歸
      屬，亦即敗訴結果之負擔。
    2.本件被告開源營造公司因承作「臺南市B、C、H污水分區
      用戶接管工程第三標」工程，經檢附交通維持計畫書資料
      送臺南市政府交通處審核，認未達道安會報審查之規定而
      准予備查，並由臺南市政府公共工程處核發道路挖掘許可
      證；又開源營造公司於施作協和街44巷巷內下水道工程時
      ，可否使用西和路堆置施工材料乙節，因兩處皆屬道路挖
      掘許可範圍，據主辦單位水利局表示「本案西和路為進行
      施工中交通維持範圍內，應許可堆置施工材料範圍為西和
      路30米範圍內」等情，有臺南市政府水利局100年4月1日
      南市水污字第1000218451號函（臺灣臺南地方法院檢察署
      99年偵續字第169號卷第68頁）、臺南市政府工務局100年
      4月29日南市工公養一字第1000022084號函（臺灣臺南地
      方法院檢察署99年偵續字第169號卷第75頁）、臺南市政
      府公共工程處南公處挖字第0974964號道路挖掘許可證影
      本（臺灣臺南地方法院檢察署99年偵續字第169號卷第38
      頁）各乙份在卷可參，是開源營造公司為施作上開工程，
      應可使用西和路堆置施工材料無疑。其次，觀諸卷附之道
      路交通事故現場圖、現場照片（臺灣臺南地方法院檢察署
      98年相字第1120號卷第20頁-第36頁）可知被告等人於車
      禍地點由南往北分別放置乙輛挖土機器械、沙堆、連瑣磚
      及沙堆等物，其中除南側沙堆有部分佔用機慢車優先道、
      北側沙堆小部分延伸至外側快車道外，餘均放置在停車格
      內（有部分磚塊係遭被害人駕駛之車輛撞擊後，始零星散
      落至外側快車道），尚合於前揭臺南市政府准許使用道路
      範圍，周邊並設有三角錐及連桿做為警示，以維用路人之
      安全，此亦經檢察官赴事故現場勘驗結果，亦同此見解，
      此有臺灣臺南地方法院檢察署檢察官99年度偵字第7023號
      及99年度偵續字第169號不起訴處分書（本院卷第82-90頁
      ）可稽，堪認被告等人已盡其注意義務。
    3.復查本件事故現場夜間有照明，設有快慢車道分隔線乙節
      ，有道路交通事故調查報告表（臺灣臺南地方法院檢察署
      98年相字第1120號卷第21-22頁）在卷可參，則依道路交
      通安全規則第95條第2項前段規定，被害人駕駛四輪以上
      汽車在劃有快慢車道分隔線之道路行駛，除起駛、準備轉
      彎、準備停車或臨時停車，不得行駛慢車道；參之前述被
      告等人放置施工材料之位置及範圍，倘被害人依照上開道
      路交通規則規定，駕車行駛於快車道上，當不致撞及被告
      等人放置於上開地點之工程材料；其次，被害人駕車肇事
      後之車輛位置係呈現東西向（車頭朝西），與其行進之南
      北向西和路幾近垂直狀態，且現場並無煞車痕跡乙情，有
      卷附現場照片及道路交通事故現場圖（臺灣臺南地方法院
      檢察署98年相字第1120號卷第20頁-第36頁）可參，苟若
      被害人駕車行駛於慢車道上，因被告等人於上開地點堆置
      施工材料，復未裝設警示燈，致被害人閃避不及，則衡以
      一般駕駛情形，被害人所駕駛之車輛車頭應係自南向北直
      接衝撞工地南側之沙堆、連鎖磚等物，或車頭朝東閃避，
      而非由西往東方向撞及放置在中段之連鎖磚（被害人駕車
      撞及之連鎖磚位置前、後，均無衝撞痕跡），是依被害人
      駕車發生車禍事故後之車輛現場位置，實難逕認被害人係
      為閃避被告等人於上開地點放置之工程材料而導致本件車
      禍；再者，稽之卷內現場照片與被告於99年5月20日在偵
      查中提出之車禍事故當時西和路往和善街方向之監視錄影
      翻拍照片（臺灣臺南地方法院檢察署99年偵續字第169 號
      卷第44-57頁及本院卷第91-104頁）內容，可知被告等人
      放置工程材料處之右前方道路分隔島有路燈照明，且於被
      害人駕車行經該路段前，亦有多部機車、自小客車安全通
      過該處，是以，縱被告等人僅於該處設置三角椎，而未裝
      置警示燈，然依前述工程材料堆放之位置及現場照明情況
      ，一般人駕駛自小客車行經該處時，並不必然因此發生車
      禍事故，自難認被害人駕車撞及被告等人放置於上開處所
      之施工材料，與被告等人於該處堆放工料及未裝設警示燈
      之行為間，有何相當因果關係存在。又被害人於發生車禍
      後經送醫急救，其當時血液中之酒精濃度為161mg/dl（換
      算呼氣酒精濃度為每公升0.81毫克）乙情，有郭綜合醫院
      藥毒物檢驗報告單乙紙（臺灣臺南地方法院檢察署98年相
      字第1120號卷第15頁）在卷可稽，原告雖陳稱：被害人發
      生車禍事故前，尚能正常駕車，並無不能安全駕駛之情形
      等語，然依交通部運輸研究所對於酒醉駕車對駕駛行為之
      分析研究，血液中酒精含量超過0.15 %（g/dl）時，駕駛
      人會呈現麻痺狀態，會有視線模糊、進入恍惚狀態、駕駛
      不穩定、判斷力減弱等情形，則依被害人當時之血液中酒
      精濃度為161mg/ dl（即0.161%）以觀，足認其已達不能
      安全駕駛之程度，況車禍發生通常在正常駕駛後，中途產
      生視線模糊、進入恍惚狀態、駕駛不穩定、判斷力減弱狀
      態，致生車禍，原告主張顯非常態，尚難遽採。
    4.另查，本件經臺灣省臺南區車輛行車事故鑑定委員會鑑定
      ，認「陳富瑋酒精測定值超過標準駕駛小客車，未注意車
      前狀況，偏離車道，為肇事原因」，再經臺灣省車輛行車
      事故覆議鑑定委員會覆議結果，亦同此見解，此有臺灣省
      臺南區車輛行車事故鑑定委員會98年10月30日南鑑字第
      0985903330號函、臺灣省車輛行車事故覆議鑑定委員會98
      年12月22日覆議字第0986204756號函各乙份（臺灣臺南地
      方法院檢察署98年相字第1120號卷第73頁、第78-1頁及本
      院卷第105-107頁）附卷可參。
    5.原告復主張被告佔用車道致被害人車禍死亡，認被告與被
      害人死亡有因果關係云云，惟查，
      按「路面邊線，用以指示路肩或路面外側邊緣之界線。
        其線型為白實線，線寬為15公分，整段設置」(參道路
        交通標誌標線號誌設置規則第183條本文)，又「汽車在
        單行道行駛時，應在快車道上按遵行方向順序行駛，劃
        有路面邊線者，除起駛、準備停車或臨時停車外，不得
        駛出路面邊線」道路交通安全規則第96條定有明文，查
        案發現場，機慢車優先道右側之白實線，整段設置並延
        伸至西和路200號前之巷口，有道路交通事故現場圖及
        照片8幀（本院卷第138-143頁），足證為「路面邊線」
        ，故機慢車優先道右側之路面(停車格)並非道路。
      況交通維持計畫書第6-21頁左上方說明l、「施工期間
        以封閉一「車道」為原則，維持車輛通行，必要時加設
        交通標誌及專人指揮交通」，益足證明3米施工區○○
        ○道路」部分。
      而由道路交通事故現場圖可知，被告等人於車禍地點放
        置之沙堆、連鎖磚等物，其中除有部分佔用「機慢車」
        優先道外，餘均放置在停車格內（有部分磚塊係遭陳富
        瑋駕駛之車輛撞擊後，始零星散落至外側快車道），均
        在交通維持計畫書第6-21頁圖6-14可佔用道路3米之寬
        度內。
      基上所述，原告主張被告佔用車道致被害人車禍死亡一
        節，顯難採信。
    6.又依卷附道路交通事故現場圖所示，系爭工程範圍係以「
      三角錐」及「連桿」作為標示及區隔，而土石及連鎖磚共
      約七處，均堆置在上揭「三角錐」及「連桿」所區隔之寬
      約4.7公尺、長約24.8公尺之安全措施範圍內，且係沿上
      揭寬約4.7公尺之中線整齊堆置。再依上揭現場圖示，肇
      事車禍行經上揭工地現場時，並未先「擦撞」「三角錐」
      及「連桿」，而係至肇事地點時，突然以近90度轉彎而先
      撞擊連桿、三角錐後再衝撞上揭土石及連鎖磚，故原告調
      查證據聲請狀陳稱：「被害人車行經車禍現場『前』路段
      ，因『擦撞』路旁散落連鎖磚等物」云云，顯與事實不符
      。至車頭凹陷程度與衝撞角度是否均等及被衝撞之物體軟
      硬等因素有關，自無憑此認定衝撞之角度。
    7.綜上所述，陳富瑋駕車行經事發地點，酒後失控偏離車道
      突然間以近垂直方式，撞及被告等堆放路邊之連鎖磚而導
      致死亡，實非被告等所能預防，原告主張被告未設置警示
      燈有違道路交通安全規則，明顯違反保護他人法律云云，
      然其堆放工程材料連鎖磚、未設置警示燈，與陳富瑋駕車
      行經事發地點偏離車道，撞及被告等堆放路邊之連鎖磚而
      導致死亡間，並無相當之因果關係，而按「侵權行為之賠
      償責任，以加害人之故意或過失與損害有因果聯絡者為限
      」，司法院26年院字第1662號著有解釋，被告現場是否堆
      放工程材料連鎖磚、設置警示燈與陳富瑋死亡無因果聯絡
      ，再者，原告等迄今仍無法積極舉證證明渠等被繼承人之
      死亡，與被告等人究係構成何種侵權行為，且二者間具有
      相當因果關係存在等情，以實其說。從而原告請求被告劉
      弘核及其僱用人即被告開源營造股份有限公司連帶賠償損
      害，即非正當，不應准許，應予駁回。
（二）被告振農水泥製品股份有限公司部分：
     1.民法第184條所規定之侵權行為類型，均適用於自然人之
       侵權行為，上訴人為法人自無適用之餘地。民法第185條
       規定之共同侵權行為，亦同。至於法人侵權行為則須以
       其董事或其他有代表權人，因執行職務所加於他人之損
       害，法人始與行為人連帶負賠償之責任（民法第28條）
       。若該法人之員工因執行職務，不法侵害他人之權利，
       則依民法第188條之規定，該法人亦須連帶負賠償責任。
       可否謂：民法對於侵權行為並未特別規定限於自然人，
       法人組織體內部自然人為法人所為之行為，不論適法或
       不適法行為，均應視為法人本身之行為，法人應負損害
       賠償責任等語，亦非無疑。（最高法院95年度台上字第
       338號判決參照）
     2.本件被告劉弘核係開源營造股份有限公司之員工，並非
       振農水泥製品股份有限公司之員工，法人侵權行為則須
       以其董事或其他有代表權人，因執行職務所加於他人之
       損害，法人始與行為人連帶負賠償之責任，民法第28條
       定有明文，原告本於民法第184條、188條請求振農水泥
       製品股份有限公司須連帶負責，尚嫌無據。
六、綜上所述，陳富瑋有意識而突然間以近垂直方式先衝撞安全
    措施，再撞擊土石及連鎖磚而發生死亡結果，與現場是否堆
    放工程材料連鎖磚、設置警示燈，並無因果關係，從而，原
    告本於民法第184條第2項、第185條第1項前段、第188條第1
    項，193條第1項及第19 5條第1項請求被告應連帶給付原告
    陳啟隆1,405,025元、原告陳徐玉花1,233,265元、原告陳士
    榤1,388,807元，暨均自起訴狀繕本送達之翌日起至清償日
    止，按年息百分之5計算之利息，為無理由，應予駁回。
七、末按訴訟費用，由敗訴之當事人負擔；共同訴訟人，按其人
    數，平均分擔訴訟費用；法院為終局判決時，應依職權為訴
    訟費用之裁判，民事訴訟法第78條、第85條第1 項前段及第
    87 條第1項分別定有明文。經核本件訴訟應徵之第一審訴訟
    費用為40,897元，有卷附之裁判費審核單、收據可稽（見本
    院卷第3頁、100年度司南調字第147號卷第24頁 ），而原告
    之訴為無理由，爰依上開規定確定原告應負擔之訴訟費用如
    主文所示。又本件原告之訴既經駁回，其假執行之聲請因而
    失所依附，應併予駁回之。
八、本件為判決之基礎已臻明確，原告請求再送鑑定死者之酒精
    濃度是否已達不能駕駛程度；復請刑事警察局重建車禍過程
    等，經本院斟酌後，認為郭綜合醫院已就陳富瑋當時血液檢
    驗，其酒精濃度為161mg/dl（換算呼氣酒精濃度為每公升0.
    81毫克），已達不能安全駕駛之程度，此有該院藥毒物檢驗
    報告單附卷可稽（相驗卷第15頁），尚無證據認該院檢驗不
    實；另車禍過程有現場照片、現場圖及監視錄影光牒可資判
    斷，並無證據足認須再重建現場，自均無再送重複鑑定之必
    要，併此敘明。
據上論結，本件原告之訴為無理由，依民事訴訟法第78條、第85
條第1項前段、第87條第1項，判決如主文。
中    華    民    國   100    年    12    月    14    日
                  民事第三庭    法  官  侯明正
以上正本係照原本作成。
如不服本判決，應於送達後20日內，向本院提出上訴狀並表明上
訴理由，如於本判決宣示後送達前提起上訴者，應於判決送達後
20日內補提上訴理由書（須附繕本）。如委任律師提起上訴者，
應一併繳納上訴裁判費。
中    華    民    國   100    年    12    月    14    日
                                書記官  程欣怡